【裁判字號】    98,審交訴,45
【裁判日期】    981118
【裁判案由】    公共危險
【裁判全文】
臺灣新竹地方法院刑事判決            98年度審交訴字第45號
公  訴  人  臺灣新竹地方法院檢察署檢察官
被      告  甲○○
上列被告因公共危險案件，經檢察官提起公訴（98年度偵字第58
31號）後，經被告於本院準備程序中，就被訴事實為有罪之陳述
，經告知被告簡式審判程序之旨，並聽取檢察官、被告之意見後
，經本院合議庭裁定由受命法官進行簡式審判程序，本院判決如
下：
    主    文
甲○○犯肇事致人傷害逃逸罪，處有期徒刑陸月，如易科罰金，
以新臺幣壹仟元折算壹日。緩刑貳年。
    犯罪事實
一、緣甲○○於於民國98年6 月27日晚間11時25分許，駕駛車牌
    號碼2592- SA號自用小客車，沿新竹縣湖口鄉○○路，由南
    往北方向行駛，途經新竹縣湖口鄉○○路與成功路1024巷時
    ，不慎與在同路段1024巷路口欲停等紅燈之乙○○騎乘之車
    牌號碼GQR-166 號重型機車發生追撞，導致乙○○車輛受損
    ，乙○○並因此受有胸部、右手、左肘、雙膝擦傷之傷害（
    過失傷害部分未據告訴）。詎甲○○肇事後，明知駕駛汽車
    肇事致人受傷，應即採取救護或其他必要之措施，並應向警
    察機關報告，不得駛離，詎竟未停留現場查看乙○○之受傷
    情形，反萌逃匿之意，隨即駕駛上開自用小客車離去。嗣為
    警調閱路口監視器清查車輛，始循線查獲上情。
二、案經新竹縣政府警察局竹北分局報告臺灣新竹地方法院檢察
    署檢察官偵查起訴。
    理      由
一、程序部分：
    按除被告所犯為死刑、無期徒刑、最輕本刑為3 年以上有期
    徒刑之罪或高等法院管轄第一審案件者外，於前條第1 項程
    序進行中，被告先就被訴事實為有罪之陳述時，審判長得告
    知被告簡式審判程序之旨，並聽取當事人、代理人、辯護人
    及輔佐人之意見後，裁定進行簡式審判程序，刑事訴訟法第
    273條之1第1 項定有明文。本件被告甲○○所犯係死刑、無
    期徒刑、最輕本刑為3 年以上有期徒刑以外之罪，其於準備
    程序中就被訴事實為有罪之陳述，經告知簡式審判程序之旨
    ，並聽取公訴人及被告甲○○之意見後，本院認為適宜進行
    簡式審判程序，合先敘明。
二、認定被告甲○○犯行所憑之各項證據：
（一）被告甲○○於本院準備程序及簡式審判程序中對於上開犯
      行均坦承不諱，其稱：伊於98年6月27日晚間11時25分許
      ，駕駛車牌號碼2592- SA號自用小客車，沿新竹縣湖口鄉
      ○○路，由南往北方向行駛，途經新竹縣湖口鄉○○路與
      成功路1024巷時，不慎與在同路段1024巷路口欲停等紅燈
      之被害人乙○○騎乘之車牌號碼GQR-166 號重型機車發生
      追撞，導致被害人乙○○受有胸部、右手、左肘、雙膝擦
      傷之傷害，但因太過緊張，而駕車逃逸等語（見本院卷第
      11 頁 背面、15、16頁）。
（二）被害人乙○○於警詢、偵查中指訴稱：他於98年6 月27日
      晚間11時25分許，騎乘車牌號碼GQR-166 號重型機車行駛
      在新竹縣湖口鄉○○路上，至成功路與成功路1024巷巷口
      時，因紅燈停在路口時，就發現後面有2 輛自小客車在飆
      車，被告甲○○所駕駛之藍色自小客車沒有注意到他準備
      要轉彎，被告甲○○所駕駛之自用小客車車頭就撞擊他重
      型機車之車尾，導致他全身多處擦傷，但被告甲○○並沒
      有下車查看，反而直接逃離現場，後來是員警調閱現場監
      視錄影帶後，才查獲被告甲○○等語（見偵查卷第5 、6
      、42、43、頁）。
（三）證人張添德於警詢中證稱：他於98年6月27日晚間11時25
      分許，是在案發地點附近之大唐天寶社區擔任警衛工作，
      當時他有聽到碰撞的聲音，之後他發現被害人乙○○倒地
      ，但肇事者已逃離現場等語（見偵查卷第7 頁）。
（四）被害人乙○○所提供之財團法人天主教湖口仁慈醫院乙種
      診斷證明書1 紙（見偵查卷第12頁），其診斷結果為：被
      害人乙○○受有胸部、右手、左肘、雙膝擦傷之傷害等情
      。
（五）新竹縣政府警察局竹北分局98年6 月27日所製之道路交通
      事故現場圖、道路交通事故調查表（一）（二）、現場照
      片17 張等在卷可參（見偵查卷第15至18、23至31頁）。
（六）按汽車駕駛人駕駛汽車肇事致人受傷或死亡者，應即採取
      救護措施及依規定處置，並通知警察機關處理，不得任意
      移動肇事汽車及現場痕跡證據，道路交通管理處罰條例第
      62條第3項定有明文。又因道路交通事故之發生，常非於
      己之鄰親家里，時有告救不能情事，乃科以肇事者須即採
      取救護或其他必要措施，並應向警察機關通知處理之法定
      義務，以防因就醫延誤致生無謂傷亡，並俾得通知傷亡者
      家屬到場，以明責任，是凡肇事人於行車肇事致人受傷或
      死亡，未即採取救護措施及依規定處置，並通知警察機關
      處理，即移動肇事汽車及現場痕跡證據，均應依該規定處
      罰，從而刑法第185條之4之肇事逃逸罪立法目的，即是為
      維護交通安全，促使駕駛人於肇事後，能對被害人即時救
      護，減少被害人之死傷，是該罪之成立祇以行為人有駕駛
      動力交通工具肇事，致人死傷而逃逸之事實為已足。本件
      被告甲○○因騎乘機車撞擊被害人乙○○，並造成被害人
      乙○○受有胸部、右手、左肘、雙膝擦傷之傷害，則被告
      甲○○自應知悉被害人乙○○係受其所駕駛之自用小客車
      撞擊後而受傷，是以被告甲○○對被害人乙○○當場受有
      傷害之事實應有認識，詎其竟未採取救護措施及依規定處
      置，並通知警察機關處理，即竟行騎車離去，嗣經警查獲
      ，其肇事逃逸之行為已甚灼然。
（七）綜上，本件事證已明，被告甲○○本件肇事逃逸之犯行，
      堪以認定。
三、論罪科刑：
（一）核被告甲○○所為，係犯刑法第185條之4之肇事逃逸罪。
（二）爰審酌被告甲○○並無前科資料，有臺灣高等法院被告前
      案紀錄表1 份在卷可佐，徵其素行良好，然其於肇事後，
      竟棄被害人乙○○受傷於不顧，旋即駕車離去，其罪行甚
      重，惟念其犯後坦承犯行不諱，且事後與被害人乙○○達
      成和解，堪認被告甲○○具有悔意等一切情狀，量處如主
      文所示之刑，並諭知易科罰金之折算標準，以示懲儆。
（三）法律修正後之法律適用：
  １、本件被告甲○○行為後，刑法第41條第2項至第8項雖業於
      97 年12月30日修正，經總統於98年1月21日公布，並於98
      年9月1日施行。而按行為後法律有變更者，適用行為時之
      法律，但行為後之法律有利於行為人者，適用最有利於行
      為人之法律，刑法第2條第1項定有明文，係採從舊從輕之
      原則。而所謂法律有變更，係指足以影響行為之可罰性範
      圍及其法律效果之法律修正而言，易科罰金、易服勞役之
      折算標準及其期限涉及裁量權之行使，屬於科刑規範事項
      ，其折算標準於裁判時並應於主文內諭知，與一般純屬執
      行之程序有別，是如新舊法對易科罰金、易服勞役之折算
      標準及期限各有不同時，應依前揭規定，比較適用最有利
      於行為人之法律，有最高法院96年度臺非字第58號、第23
      4號判決可資參照。惟有關易服社會勞動折算標準為6小時
      折算1日，期限為最長1年，修正後刑法第41條第2項、第3
      項、第5 項已定有明文，其標準係屬固定，並不涉及法院
      裁量權之行使，非屬科刑規範事項變更，自不生新舊法比
      較之問題，故本案無刑法第2條法律變更規定之適用。
  ２、又依修正後刑法第41條第2 項規定：「依前項規定得易科
      罰金而未聲請易科罰金者，得以提供社會勞動6小時折算1
      日，易服社會勞動」。而刑法施行法第3條之2規定：「刑
      法第41條及第42條之1 之規定，於中華民國98年9月1日刑
      法修正施行前已裁判確定之處罰，未執行或執行未完畢者
      ，亦適用之」，其立法理由謂：「依刑法第41條規定聲請
      易服社會勞動者，因條文已明定以社會勞動6 小時折算徒
      刑或拘役1 日，與易科罰金應於裁判主文諭知折算標準之
      情形不同，無須於裁判主文諭知…至於可否易服社會勞動
      ，與可否易科罰金相同，皆屬於執行事項，非裁判量刑事
      項，故98年9月1日刑法修正施行前已裁判確定之處罰，未
      執行或執行未完畢者，無庸再向法院聲請裁定諭知折算標
      準」。準此，本件有修正後刑法第41條之適用，是被告甲
      ○○若未聲請易科罰金，依法得以提供社會勞動6小時折
      算1日，易服社會勞動，惟無須於本判決主文諭知，併予
      敘明。
（四）末查，被告甲○○前未曾因故意犯罪受有期徒刑以上刑之
      宣告，有臺灣高等法院被告前案紀錄表1 份在卷可參，其
      因一時失慮致罹刑典，事後已與被害人乙○○達成和解，
      並於98年11月10日捐款3 萬元予財團法人新竹縣天主教世
      光教養院以表達救助社會弱勢團體之悔悟之心，信被告甲
      ○○經此偵審程序之教訓後，應能知所警惕，信無再犯之
      虞，本院因認對其所宣告之刑以暫不執行為當，爰依刑法
      第74條第1 項第1 款規定諭知緩刑2 年，以啟自新。
據上論斷，應依刑事訴訟法第273條之1第1項、第299條第1 項前
段，刑法第185 條之4 、修正後刑法第41條第1 項前段、第2 項
、刑法第74條第1 項第1 款，判決如主文。
本案經檢察官洪期榮到庭執行職務。
中    華    民    國    98    年    11    月    18    日
            臺灣新竹地方法院交通法庭
                                法  官  劉兆菊
以上正本證明與原本無異。
如不服本判決應於收受本判決後10日內向本院提出上訴書狀，上
訴書狀應敘述具體理由。上訴書狀未敘述上訴理由者，應於上訴
期間屆滿後20日內補提理由書狀於本院「切勿逕送上級法院」。
中    華    民    國    98    年    11    月    18    日
                                書記官  林兆嘉
附錄論罪科刑法條：
中華民國刑法第185條之4：
駕駛動力交通工具肇事，致人死傷而逃逸者，處6月以上5年以下
有期徒。


司法院資訊處製作；財團法人民間司法改革基金會備份。
